【裁判字號】    95,上訴,883
【裁判日期】    950912
【裁判案由】    違反麻醉藥品管理條例
【裁判全文】
臺灣高等法院刑事判決                 95年度上訴字第883號
上  訴  人  臺灣桃園地方法院檢察署檢察官
被      告  甲○○
選任辯護人  陳俊隆  律師
上列上訴人因被告違反麻醉藥品管理條例案件，不服臺灣桃園地
方法院94年度訴緝字第88號，中華民國94年12月27日第一審判決
（起訴案號：臺灣桃園地方法院檢察署84年度偵字第14580號）
，提起上訴，本院判決如下：
    主  文
上訴駁回。
    理  由
一、公訴意旨略以甲○○於民國84年9月底起，基於概括之犯意
    ，連續在桃園縣中壢市○○路○段153號Ａ座4樓愛之巢賓館
    （甲○○為賓館經理），以每小包新台幣（下同）2,000元
    之價格，非法販賣化學合成麻醉藥品安非他命與畢念邦等人
    謀利。其中畢念邦自84年9月底至同年10月間共向甲○○購
    買4次，均透過號碼（03）0000000之電話與甲○○取得聯絡
    ，再至愛之巢賓館房間內或賓館1樓附近交易，每次均以2,0
    00元之代價購買1小包，因認被告甲○○涉犯修正前麻醉藥
    品管理條例第13條之1第2項第1款之非法販賣化學合成麻醉
    藥品罪嫌。公訴人認被告涉犯上揭罪名，無非係以證人即同
    案被告畢念邦於警詢、偵查中之供述及指認口卡片1紙，被
    告甲○○分裝安非他命成小包後予以販賣，顯有營利意圖之
    推論，為其主要之論據。
二、按犯罪事實應依證據認定之，無證據不得認定犯罪事實；又
    不能證明被告犯罪者，即應諭知無罪之判決，刑事訴訟法第
    154條第2項、第301條第1項分別定有明文。次按認定不利於
    被告之事實，須依積極證據，苟積極證據不足為不利於被告
    事實之認定時，即應為有利於被告之認定，更不必有何有利
    之證據。又認定犯罪事實所憑之證據，雖不以直接證據為限
    ，間接證據亦包括在內，然而無論直接或間接證據，其為訴
    訟上之證明，須達於通常一般人均不致有所懷疑，而得確信
    其為真實之程度，始得據為有罪之認定，此參諸最高法院30
    年上字第816號及76年臺上字第4986 號判例意旨甚明。末按
    犯修正前麻醉藥品管理條例第13條之1第2項各款之罪，供出
    麻醉藥品來源因而破獲者，得減輕其刑，同條例第13條之3
    定有明文；則吸用或販賣麻醉藥品之人，如供出該等藥品之
    來源因而破獲者，既得獲邀減輕其刑之寬典，其就麻醉藥品
    來源所為之供述，虛偽之危險性較高，為擔保其供述之真實
    性，自應有足以令人確信其陳述為真實之補強證據，始能資
    為論罪之依據；而所謂補強證據，則指該項陳述本身之外，
    其他足以與之相互利用，本於推理作用，在客觀上足以使人
    對之產生確信之心證者，始足當之（最高法院92年度臺上字
    第3282號、89 年度臺上字第3081號及88年度臺上字第6918
    號裁判意旨參照）。又修正前麻醉藥品管理條例第13條之1
    第2項第1款之非法販賣化學合成麻醉藥品罪，以行為人有營
    利之目的意思，而販入或賣出化學合成麻醉藥品或二者兼而
    有之，為其構成要件，此參諸最高法院87年度臺上字第924
    號裁判意旨亦明。本件訊據被告甲○○堅決否認有何販賣安
    非他命之犯行，辯稱其曾於84年間在愛之巢賓館擔任經理，
    但其不可能去販賣毒品，也不認識證人畢念邦、謝文書2人
    ，不知道證人畢念邦為何指述其販賣毒品，其二人前後所述
    不一，嚴重矛盾等語。查證人畢念邦於84年11月13日警詢時
    雖供稱安非他命是向愛之巢賓館經理買來的，雙方以電話聯
    絡，該名經理經警方調查為甲○○，安非他命一小包2,000
    元，重量不詳，被警方查獲之安非他命是於84年10月底向愛
    之巢賓館經理買來吸食，伊向被告共買了4次，伊第1次向被
    告買安非他命是於84年9月底在愛之巢賓館房間內購買，第2
    、3、4次分別是於84年10月9日1時許、84年10月18日上午1
    時許、84年10月21日上午1時許，均在愛之巢賓館1樓附近向
    被告購買等語（見臺灣桃園地方法院檢察署84年度偵字第14
    580號卷第3頁反面及第5頁），嗣於84年11月14日、84年12
    月13日檢察官訊問時供稱愛之巢賓館經理之特徵為戴眼鏡、
    寬臉、約160公分、略胖，經指認為警方所提供口卡片上之
    被告。伊買了4次安非他命，警詢所述各次詳細日期是大概
    記憶的，每次用電話號碼0000000號聯絡被告；最早1次是9
    月底，最後1次是10月21日，都是在愛之巢賓館樓下交易，
    伊是先打電話與他聯絡，最少買1,000元，最多買2,000元等
    語（見同上偵查卷第15頁反面及第26頁反面）；然於原審85
    年度訴字第238號案件審理時則供稱經朋友介紹認識被告，
    伊每次向被告買2,000元安非他命，有時是伊打電話聯絡被
    告，有時是被告打電話給伊，口卡片照片第1張及最後1張看
    起來像被告本人等語在卷（見原審85年度訴字第238號卷宗
    85年7月15日審判筆錄）。前後所述已不一，嗣證人畢念邦
    於原審94年10月4日審理中證稱伊是透過朋友謝文書去愛之
    巢賓館買安非他命3、4次，據謝文書告知毒品交易的對象是
    被告，伊與謝文書是共同出資向被告購買安非他命，一人支
    付一半購買毒品金額等語，惟證人謝文書（即證人畢念邦所
    指共同吸食毒品之人）證稱伊與證人畢念邦去桃園縣中壢市
    ○○路附近買毒品時，都由證人畢念邦開車載伊去，伊不知
    證人畢念邦是向何人交易，也不認識被告等語在卷，則證人
    畢念邦所述關於證人謝文書向被告購買安非他命之過程及地
    點場景、毒品購買價額之分攤方式、負責出面購買之人為何
    人等情，均為證人謝文書所否認，足見二者所供購買毒品情
    節迥然有異，是證人畢念邦之所述前後不一，又無積極之事
    證足資證明其所述與事實相符，其所述已難採信，又證人畢
    念邦於原審94年10月4日審理期日接受交互詰問時，就檢察
    官、辯護人及原審所詢伊在警局如何指認被告乙節，先於檢
    察官行主詰問時證稱警察沒有讓伊看被告之口卡照片，伊是
    將謝文書所說被告賣安非他命之印象對警方說明云云；嗣經
    檢察官提示證人畢念邦之警詢筆錄後，復改稱伊在警局中指
    認被告賣安非他命給伊是說實話云云；再於被告之辯護人行
    反詰問時，陳稱伊當時用藥之後迷迷糊糊，在警局有看過被
    告之口卡，是伊告訴警察被告之名字，警察再拿出口卡給伊
    看云云。此外，經原審於同一期日數度向證人畢念邦確認伊
    有無見過被告本人乙事，證人畢念邦或稱「有看過模糊的長
    相」或不予回答，而觀諸證人畢念邦雖於警詢中供稱被告之
    特徵為戴眼鏡、臉稍寬、膚白約16 0公分云云，及於84年11
    月14日檢察官訊問中同樣供稱愛之巢賓館經理之特徵為戴眼
    鏡、寬臉、約160公分、略胖云云，然觀諸證人畢念邦斯時
    憑以指認販毒者之被告口卡片（見同上偵查卷第8頁），其
    上所附之被告上半身照片共五張，尚無從察知被告具備證人
    畢念邦前揭所述該經理為「戴眼鏡、寬臉、約160公分、略
    胖」等特徵。再佐以原審就證人畢念邦於84年9、10月間曾
    否進入過愛之巢賓館之房間乙節詢之，證人畢念邦先答稱有
    進去過，隨即改稱沒有進去過，復經原審詢以「你從來都沒
    有進去過愛之巢賓館房間」時，又不予回答；參以證人畢念
    邦前於警詢中係明確指述伊向被告購買安非他命之時間、地
    點，後於原審審理中就伊向何人購買毒品之重要事實，先為
    前揭「由證人謝文書出面向被告購買安非他命，伊經證人謝
    文書告知始知悉販毒者為被告」等情之供述，此有原審94年
    10 月4日審判筆錄在卷可參，足見證人畢念邦於警偵詢及原
    審94年10月4日審理期日所為供述，前後指述不一致，並有
    瑕疵，審酌證人畢念邦於警訊或檢察官訊問時所為陳述，與
    其於審判中所述被告販賣毒品之時間、地點、方式及對象有
    明顯歧異，又無積極之事證足資證明與事實相符，尚難逕為
    採信。參以本案初由桃園縣政府警察局中壢分局查獲證人畢
    念邦涉及非法吸食化學合成麻醉藥品案件，同時經其供述被
    告販賣安非他命予其之情節後，以被告涉犯販賣毒品罪嫌移
    請臺灣桃園地方法院檢察署檢察官偵辦等，有刑事案件報告
    書1件在卷足憑，並未查獲被告與證人畢念邦適進行交易或
    自被告處起獲安非他命等毒品等情，亦未自被告處查得任何
    足以佐證被告涉有販賣安非他命犯行之積極證據，證人即警
    員謝天慶亦稱其於八十四年間有到愛之巢賓館臨檢，沒有印
    象看到負責人，且又未表示有查到安非他命，或查到被告有
    販賣安非他命之情事，顯然就被告販賣安非他命之事證不足
    ，被告就其被訴犯行亦始終否認，是本件除證人畢念邦之供
    述已前後不一外，又無積極之事證足資證明其所述與事實相
    符，尚無其他補強證據足資擔保證人畢念邦所為關於被告販
    賣安非他命等供述之真實性，自無法僅以證人畢念邦所為不
    利於被告之陳述，而為被告犯罪事實之認定。按修正刑事訴
    訟法係於92年2月6日經總統公布施行，而同日公布施行之修
    正刑事訴訟法施行法增訂第7條之3復規定：「中華民國92年
    1 月14日修正通過之刑事訴訟法施行前，已繫屬於各級法院
    之案件，其以後之訴訟程序，應依修正刑事訴訟法終結之。
    但修正刑事訴訟法施行前已依法定程序進行之訴訟程序，其
    效力不受影響」，是以92年2月6日修正之刑事訴訟法第158
    條之3、第159條第1項、第159條之1第2項、第159條之2等規
    定，係於92年9月1日施行，在此之前，有關證據能力之認定
    問題，仍應適用修正前刑事訴訟法相關規定。此有最高法院
    94 年度台非字第265號判決意旨可資參照。本件公訴人固以
    證人即共同被告畢念邦於警詢、偵查中之供述，作為不利於
    被告犯罪證據之一。然證人畢念邦在警詢及檢察官偵查時之
    供述，係分別於84年11月13日、84年11月14日、84年12月13
    日所為，皆係修正刑事訴訟法施行前之陳述，雖證人畢念邦
    斯時係以被告身分接受訊問，而未就其所陳述關於被告販賣
    安非他命之情節，以證人身分依法具結後為證述，核與上揭
    規定不合，惟因上開陳述係於刑事訴訟法修正施行前已依法
    定程序進行之訴訟程序所為，依刑事訴訟法施行法第7條之3
    但書規定，固得作為證據，惟其所供不足採已如前述。又按
    刑事訴訟法第一百六十一條已於九十一年二月八日修正公布
    ，修正後同條第一項規定：檢察官就被告犯罪事實，應負舉
    證責任，並指出證明之方法。倘檢察官所提出之證據，不足
    為被告有罪之積極證明，或其闡明之證明方法，無從說服法
    院形成被告有罪之心證，基於無罪推定之原則，自應為被告
    無罪之諭知，最高法院九十二年度台上字第七一一號判決要
    旨著有明文。本件既無其他之積極事證足以證明被告有公訴
    人所指之犯行，自應為被告無罪之諭知，原審經審理結果，
    認無積極證據足資證明被告有公訴人所指之前開犯行，而為
    被告無罪之諭知，尚無不合，公訴人上訴意旨指摘原判決不
    當，為無理由，應予駁回。
據上論斷，應依刑事訴訟法第368條判決如主文。
本案經檢察官劉靜婉到庭執行職務。
中    華    民    國    95    年    9     月    12    日
                  刑事第七庭  審判長法  官  陳正雄
                                    法  官  蔡光治
                                    法  官  許宗和
以上正本證明與原本無異。
檢察官如不服本判決，應於收受送達後十日內向本院提出上訴書
狀，其未敘述上訴之理由者並得於提起上訴後十日內向本院補提
理由書（均須按他造當事人之人數附繕本）。
                                    書記官  沈秀容
中    華    民    國    95    年    9     月    20    日


司法院資訊處製作；財團法人民間司法改革基金會備份。
